臺灣新北地方法院行政訴訟判決
111年度交字第448號
原      告  張榮文
被      告  新北市政府交通事件裁決處
                    設新北市○○區○○路0段000號2樓
代  表  人  李忠台（處長）
                    住同上
訴訟代理人  黃曉妍律師
上列當事人間因交通裁決事件，原告不服被告民國111年6月14日
 新北裁催字第48-CCNC50338號裁決，向本院提起行政訴訟，本
院判決如下：
    主  文
一、原處分撤銷。
二、訴訟費用新臺幣300元由被告負擔。
    事實及理由
壹、程序方面：
    原告不服被告所為道路交通管理處罰條例第8條之裁決而提
    起撤銷訴訟，依行政訴訟法第237條之1規定，應適用交通裁
    決事件訴訟程序。又，本件因卷證資料已經明確，本院依同
    法第237 條之7規定，不經言詞辯論，直接裁判。
貳、實體方面：
一、爭訟概要：
　　緣原告（領有普通重型機車駕駛執照、小型車普通駕駛執照
    ）曾於民國109年11月6日因「在六個月內，駕照違規記點共
    達六點以上者」之違規事實，經被告依道路交通管理處罰條
    例第63條第3項規定，以110年11月11日新北裁催字第00-000
    0B9862號違反道路交通管理事件裁決書（該裁決書於110年1
    1月16日送達原告戶籍地，且由原告本人親自簽收），裁處
    吊扣其普通重型機車駕駛執照1個月確定（吊扣期間：110年
    12月6日起至111年1月5日止）。詎原告於前述駕駛執照吊扣
    期間之110年12月11日21時59分許，仍駕駛其所有車牌號碼0
    00-000號普通重型機車（下稱系爭機車）而行經新北市新莊
    區環漢路、新崑路之交岔路口時，因有闖紅燈之違規行為（
    行為一），經新北市政府警察局新莊分局新樹派出所警員予
    以攔截，查知其普通重型機車駕駛執照遭吊扣（行為二），
    遂以其有「紅燈右轉」、 「駕駛執照吊扣期間駕車」之違
    規行為，當場分別填製新北市政府警察局掌電字第CCNC5033
    8號、第CCNC50339號發違反道路交通管理事件通知單予以舉
    發，記載應到案日期均為111年1月10日前，並於110年12月1
    5日移送被告處理。嗣被告就行為二，認原告有「駕駛執照
    吊扣期間駕駛機車」之違規事實，乃依道路交通管理處罰條
    例第21條第1項第5款、第4項後段（漏繕）、第67條（第3項
    ）及違反道路交通管理事件統一裁罰基準表等規定，以111
    年6月14日新北裁催字第48-CCNC50338號違反道路交通管理
    事件裁決書（下稱原處分），裁處原告罰鍰新臺幣（下同）
    9,000元，吊銷駕駛執照（1年內不得考領駕駛執照）。原告
    不服，遂提起本件行政訴訟。 　
二、原告起訴主張及聲明：
  ㈠主張要旨：
    本人因駕駛機車，離住家不遠30幾公尺處，紅燈右轉，不知
    警員在後急追過來，要看執照，我報一切事實，請他看汽車
    駕駛執照，事後得開紅燈右轉舉發600元，都繳納完。事隔
    今日，不知不覺又接到被告寄發的公文要再吊銷駕照及處罰
    鍰9,000元、等1年才能報考，對我老人奇樣搶錢，善無天理
    。因老了，走路難苦。請求法院為人民伊早期開營利事業車
    的人怎麼會沒有執照，期望明查。　　
  ㈡聲明：原處分撤銷。
三、被告答辯及聲明：
  ㈠答辯要旨：
  ⒈依道路交通管理處罰條例第21條第1項第5款規定：「汽車駕
    駛人，有下列情形之一者，處新臺幣6,000元以上1萬2,000
    元以下罰鍰，並當場禁止其駕駛：…五、駕駛執照吊扣期間
    駕駛小型車或機車。」；同條第4項規定：「第1項第3款、
    第4款之駕駛執照，均應扣繳之；第5款並吊銷其駕駛執照。
    」
　⒉次按臺北高等行政法院108年度交上字第338號判決謂：「...
    汽機車駕駛人違規行為之取締，多係發生於瞬間，通常需由
    當場執行取締違規員警加以判斷，且必須立即為取締作為，
    是員警目睹違規事實而舉發之交通違規，除員警密錄器及監
    視器外，員警證詞及其他在場員警之證詞，亦可作為證據之
    用。」
  ⒊依原舉發機關回復函，原告於110年12月11日21時59分駕駛系
    爭機車自新莊區環漢路往樹林方向行經新崑路交岔路口時闖
    紅燈右轉新崑路，適逢勤務員警巡經該路口並目睹原告上述
    違規，遂上前攔停告知違規事實，當下依程序查詢其車籍及
    駕駛人駕籍資料，發現駕駛人之駕照仍處吊扣期間，便依法
    製單舉發，上情有員警答辯報告表可稽，故員警攔查行為合
    乎警察職權行使法第8條規定，舉發行為並無不當；另自原
    告起訴書中所陳：「本人張榮文因駕駛機車，離住家不遠30
    公尺紅燈右轉…」等語，亦可認原告當時確有駕車行為。
  ⒋如前所述，原告於109年11月6日，因受記違規點數6點以上而
    遭裁處吊扣駕駛執照1個月，該處分未經撤銷、廢止或有無
    效事由，參酌原告汽車駕照吊扣銷執行單報表，該吊扣期間
    起迄為110年12月6日至111年1月5日，而原告於110年12月11
    日駕駛車輛上路，顯有於吊扣期間駕駛車輛之違規屬實，為
    道路交通管理處罰條例第21條第1項第5款規制效力所及，被
    告據此作成裁罰處分，應無不當。再者，原告既為曾合法考
    領機車駕駛執照之人，對上述規定應知之甚詳，並應確實遵
    守。原告前揭所述，無非單方所執之詞，委無足取。被告依
    法裁處，應無違誤，陳請判決如答辯聲明所載，以維法紀。
  ㈡聲明：原告之訴駁回。
四、本件爭點：
　　原告前開「駕駛機車」之行為，應依道路交通管理處罰條例
    第21條第1項第5款（駕駛執照吊扣期間駕駛小型車或機車）
    或道路交通管理處罰條例第22條第1項第4款（領有小型車駕
    駛執照，駕駛重型機車）予以處罰？
五、本院的判斷：
  ㈠前提事實：
    爭訟概要欄所載之事實，業為原告於起訴狀所不爭執，且有
    新北市政府交通事件裁決處110年11月11日新北裁催字第00-
    0000B9862號違反道路交通管理事件裁決書影本暨送達證書
    影本1份、新北市政府警察局掌電字第CCNC50338號舉發違反
    道路交通管理事件通知單影本1紙、新北市政府警察局掌電
    字第CCNC50339號舉發違反道路交通管理事件通知單影本1紙
    、違規查詢報表影本2紙、新北市政府交通事件裁決處111年
    6月14日新北裁催字第48-CCNC50338號違反道路交通管理事
    件裁決書影本暨送達證書影本1份、新北市政府警察局新莊
    分局111年7月29日新北警莊交字第1114056165號函影本1紙
    、新北市政府警察局新莊分局交通違規舉發申訴答辯報告表
    影本1紙、機車駕照吊扣銷執行單報表影本1紙、駕駛人基本
    資料影本1紙、機車車籍查詢影本1紙（見本院卷第45頁至第
    60頁〈單數頁〉、第61頁至第63頁、第65頁至第69頁〈單數頁〉
    ）等件足資佐證，是此等事實自堪認定。
  ㈡原告前開「駕駛機車」之行為，應依道路交通管理處罰條例
    第22條第1項第4款（領有小型車駕駛執照，駕駛重型機車）
    予以處罰：
　⒈應適用之法令：
  ⑴道路交通安全規則：
  　①第50條第1項：
　　  汽車駕駛執照為駕駛汽車之許可憑證，由駕駛人向公路監
      理機關申請登記，考驗及格後發給之。汽車駕駛人經考驗
      及格，未領取駕駛執照前，不得駕駛汽車。
　　②第53條第1款、第13款、第14款、第15款：
　　  汽車駕駛執照分為下列各類：
      一、小型車普通駕駛執照。 
　　  十三、重型機車駕駛執照。
      十四、普通重型機車駕駛執照。
　　  十五、大型重型機車駕駛執照。
　　③第61條第1項第4款至第7款：
　　  汽車駕駛人取得高一級車類之駕駛資格者，應換發駕駛執
      照，並准其駕駛較低級車類之車輛，其規定如下：
      四、已領有小型車駕駛執照者，得駕駛輕型機車。
      五、已領有大型重型機車駕駛執照者，得駕駛普通重型機
　　　　　車、輕型機車。
      六、已領有普通重型機車駕駛執照者，得駕駛輕型機車。
      七、已領有重型機車駕駛執照者，得駕駛普通重型機車、
　　　　　輕型機車。 
  ⑵道路交通管理處罰條例
　　①第21條第1項第5款、第4項後段：
      汽車駕駛人，有下列情形之一者，處新臺幣六千元以上一
      萬二千元以下罰鍰，並當場禁止其駕駛：
      五、駕駛執照吊扣期間駕駛小型車或機車。
      第五款並吊銷其駕駛執照。
　　②第22條第1項第4款：
      汽車駕駛人，有下列情形之一者，處新臺幣一千八百元以
　　　上三千六百元以下罰鍰，並禁止其駕駛：
　　  四、領有聯結車、大客車、大貨車或小型車駕駛執照，駕
　　　　　駛重型機車。
    ③第67條第3項：
      汽車駕駛人，曾依本條例其他各條規定吊銷駕駛執照者，
　　　一年內不得考領駕駛執照。　
  ⒉查，本件原告前於109年11月6日因「在六個月內，駕照違規
    記點共達六點以上者」，嗣經被告於110年11月11日以新北
    裁催字第00-0000B9862號違反道路交通管理事件裁決書裁處
    原告吊扣駕駛執照1個月（吊扣期間：110年12月6日起至111
    年1月5日止），並應參加道路交通安全講習，裁決書並於11
    0年11月16日送達原告，且由原告本人親自簽收等情，業如
    前述，則原告於110年12月11日21時59分許駕駛系爭機車，
    顯係處於「普通重型機車駕駛執照」遭吊扣之狀態無訛。惟
    ，依前揭道路交通安全規則第50條第1項及第61條第1項規定
    可見，駕駛人必須領有普通重型機車、重型機車或大型重型
    機車駕駛執照，始得駕駛普通重型機車，領有小客車普通駕
    駛執照之駕駛人，駕駛普通重型機車，仍屬違規行為。另按
    機車依使用性質，有重型機車、輕型機車、三輪機車以車輪
    為前一後二或前二後一對稱型式排列之機車等區別，其中重
    型機車又有普通重型機車、大型重型機車之分（道路交通安
    全規則第3條規定參照）。又依前揭道路交通管理處罰條例
    之法規沿革，於70年7月29日修正公布之道路交通管理處罰
    條例，原規定於該條例第21條第1項第5款、第8款為：「汽
    車駕駛人有左列情形之一者，處1千元以上、2千元以下罰鍰
    ，並禁止其駕駛，扣留其車輛牌照：……五、持聯結車、大客
    車、大貨車或小型車駕駛執照，駕駛機器腳踏車，或持輕型
    機器腳踏車駕駛執照，駕駛重型機器腳踏車者。……八、駕駛
    執照吊扣期間駕車者。…」嗣基於「第21條是對無照駕駛之
    規定處罰可以說是最重的，而第22條的規定是對有某種駕照
    者開不同車種車子的處罰，處罰就較前條為輕。....第21條
    的處罰對象是無照駕駛或持有小型車駕照而開大型車者；第
    22條嚴格的說也是無照駕駛，但是處罰對象是持有大型車駕
    照者而開不同類型之小型車。第21條的處罰比較重，第22條
    雖然嚴格說也是無照駕駛，但是因為其處罰對象已經持有大
    型車的駕照，其情節比前面以小型車駕照駕駛大型車的行為
    顯然比較輕微」等理由（見本院卷第71頁至第74頁之立法院
    公報第75卷第36期院會紀錄），75年5月21日處罰條例修正
    時，就持小客車駕駛執照駕駛機器腳踏車之規定，自第21條
    刪除，並列入第22條第1項第4款規定（見本院卷第106頁、
    第110頁、第113頁）。準此可知，道路交通管理處罰條例第
    21條第1項第5款駕駛執照吊扣期間仍駕駛機車，係指機車駕
    駛執照經吊扣，且未領有小型車或以上之駕駛執照（見臺北
    高等行政法院110年度交上字第19號判決意旨參照）。至於
    領有小客車駕駛執照者駕駛重型機車，其原領有之機車駕駛
    執照縱經吊扣，依前開規定及說明，所合致者乃係道交處罰
    條例第22條第1項第4款之規定。復依「處罰條例第21條至第
    22條之法規體系觀察，立法者在『未依駕照級別駕駛車輛』之
    情形，是將其危害最小者，處新臺幣一千八百元以上三千六
    百元以下罰鍰（處罰條例第22條第1項第1至4款規定），將
    危害較大者，處臺幣六千元以上一萬二千元以下罰鍰（處罰
    條例第21條第1項第2款規定『領有機車駕駛執照，駕駛小型
    車』），並將危害最大者，處新臺幣四萬元以上八萬元以下
    罰鍰（處罰條例第21之1條第1項第2款領有機車駕駛執照駕
    車）」〈見臺北高等行政法院110年度交上字第267號判決意
    旨參照〉。且前揭法條既並未明文規定「駕照被吊扣者不適
    用處罰條例第22條」，則縱使行為人某級別之駕照被吊扣，
    仍非不得適用道路交通管理處罰條例第22條規定。是本件原
    告雖被吊扣普通重型機車駕照（吊扣期間：110年12月6日起
    至111年1月5日止），但仍持有小型車普通駕駛執照（有效
    期間：102年9月10日至114年8月15日止，見外放之不給閱卷
    ），其駕駛普通重型機車，應可適用道路交通管理處罰條例
    第22條規定，即應依該處罰條例第22條第1項第4款規定處1,
    800元以上3,600元以下罰鍰，方為適法。
　⒊從而，被告漏未審酌上情，而就本件原告駕駛系爭機車之行
    為，適用道路交通管理處罰條例第21條第1項第5款規定而以
    原處分予以裁處，洵非適法。
  ㈢本件判決基礎已經明確，兩造其餘的攻擊防禦方法及訴訟資
    料經本院斟酌後，核與判決結果不生影響，無一一論述之必
    要；至於原處分經撤銷後，被告是否另行認定違規事實而適
    用正確法條再為裁決，則應由被告本於職權而為適法之處理
    ，均一併說明。
　㈣本件第一審裁判費為300元，所以確定第一審訴訟費用額為30
    0元，由被告負擔。
六、結論：原處分違法，原告訴請撤銷為有理由，應予准許。 
中　　華　　民　　國　　111 　年　　10　　月　　31　　日
                  行政訴訟庭  法  官 黃若美
一、上為正本係照原本作成。
二、如不服本判決，應於判決送達後20日內，向本院提出上訴狀
    並表明上訴理由（原判決所違背之法令及其具體內容或依訴
    訟資料可認為原判決有違背法令的具體事實），其未載明上
    訴理由者，應於提出上訴後 20 日內向本院補提理由書（上
    訴狀及上訴理由書均須按他造人數附繕本，如未按期補提上
    訴理由書，則逕予駁回上訴），並應繳納上訴裁判費新臺幣
    750 元。
中　　華　　民　　國　　111 　年　　10　　月　　31　　日
                              書記官  蔡佩珊